【裁判字號】    90,婚,352
【裁判日期】    901213
【裁判案由】    確認婚姻關係不成立
【裁判全文】
臺灣彰化地方法院民事判決  九十年度婚字第三五二號
    原      告  甲○○
    訴訟代理人  廖道成律師
    被      告  乙○○
右當事人間請求確認婚姻關係不成立事件，本院判決如左：
    主    文
確認原告與被告之婚姻關係不成立。
訴訟費用由被告負擔。
    事    實
甲、原告方面：
  一、聲明：如主文所示。
  二、陳述：緣原告於民國八十年七月十日生育一子（其生父為廖文耀），自行扶養
      。在八十二年間，與被告交往後，進而同居，同居期間，生育一女一子，女兒
      洪小梅（八十三年十一月十二日生），兒子洪君育（八十五年十二月二十二日
      生），迨八十六年七月十二日，被告認有辦理結婚登記之必要，而自行購買空
      白結婚証書，並填寫後，囑原告簽名；被告再找二位友人，簽名於証人欄，而
      後，於八十六年七月十六日，持往戶政機關辦理結婚登記，辦妥結婚登記後，
      再於同年九月廿六日為一女一子，辦理出生登記，兩造同居多年，始終未曾有
      舉行公開之結婚儀式。按結婚應有公開儀式及二人以上之証人，經依戶籍法為
      結婚之登記者，推定其已結婚，民法第九百八十二條第一項、同法條第二項分
      別定有明文，又最高法院五十一年度台上字第五五一號判例云「民法第九百八
      十二條所謂結婚應有公開儀式，指結婚之當事人應行定式之禮儀，使不特定之
      人得以共聞共見認識其為結婚而言」。兩造雖辦理結婚登記，惟其僅具推定婚
      姻關係存在效力，原告非不得舉反証推翻之，而本件兩造根本未舉行公開結婚
      儀式，是其婚姻關係不成立，為此提起本訴。
  三、證據：提出戶籍謄本一件為證，並聲請訊問證人即原告之父孔洪烈。
乙、被告方面：
  一、聲明：駁回原告之訴。
  二、陳述：兩造結婚確無舉行公開儀式，僅有宴客二桌，但請客並不是因結婚而請
      ，結婚證書是被告自己所寫，但有經原告同意。
丙、本院依職權向彰化縣芳苑鄉戶政事務所調閱兩造結婚證書影本，並依職權訊問證
    人洪蓮盆、洪允定。
    理    由
一、本件原告主張兩造未舉行公開結婚儀式結婚，僅由被告於子女出生後，於八十六
    年七月十二日，自行購買空白結婚証書，並填寫後，於八十六年七月十六日持往
    戶政機關辦理結婚登記等情，業據原告提出提出戶籍謄本一件為證，而被告對於
    兩造結婚確無舉行公開儀式乙節亦不爭執。復經證人即結婚證書上之主婚人洪蓮
    盆到庭證稱：「當時不確定有無用車子迎娶，沒有訂喜餅，結婚當天亦未拍照，
    新娘亦未穿禮服，亦未祭祖，沒有發喜帖，不清楚有無買首飾，當晚宴客，女方
    家人亦未參加」等語；證人即結婚證書上之證婚人洪允定到庭證稱：「當時沒有
    迎娶儀式，沒有發喜餅，亦未拍照，結婚當天新娘亦未穿禮服，沒有祭祖，也沒
    有聘金首飾，女方家人亦未到場，亦沒有媒人」等語。證人即原告之父孔洪烈到
    庭證稱未參加過兩造之婚禮，亦不曉得請客之事，被告並未曾請媒人到家裏提親
    ，亦不知兩造辦理結婚登記等語，經互核大致相符；又本院依職權向彰化縣芳苑
    鄉戶政事務所調閱兩造結婚證書影本，而依卷附結婚證書，結婚日期為八十六年
    七月十二日中午，結婚證書末端之日期又標示為八十六年七月十六日，與一般常
    情亦屬不符。雖證人洪蓮盆、洪允定另證稱兩造確實有結婚及宴客，惟查宴客本
    身並不屬於結婚儀式，且被告亦自承當時之宴客並非因結婚而宴客，故洪蓮盆、
    洪允定兩人所言並不足證明兩造間結婚時確實有舉行公開儀式，原告之主張自堪
    信為真實。
二、按結婚，應有公開儀式及二人以上之證人，民法第九百八十二條第一項定有明文
    。又結婚，不具備第九百八十二條第一項之方式者，無效，民法第九百八十八條
    第一款亦設有規定。本件兩造未舉行結婚之公開儀式乙節，為兩造一致不爭執，
    則兩造間之婚姻關係顯然不備結婚之形式要件，應為不成立，從而原告訴請確認
    兩造之婚姻關係不成立，核無不合，應予准許。
據上論結：本件原告之訴為有理由，依民事訴訟法第七十八條判決如主文。
中      華      民      國    九十      年      十二    月    十三      日
                                  臺灣彰化地方法院家事法庭
~B法      官  詹秀錦
右為正本係照原本作成
如對本判決上訴應於判決送達後廿日向本院提出上訴狀
~B法院書記官  楊美芳
中      華      民      國    九十      年       十二    月    十三     日


司法院資訊處製作；財團法人民間司法改革基金會備份。
